臺灣彰化地方法院刑事判決　　　　　　　　　　　　　九十四年度訴字第三○六號
　　公　訴　人　臺灣彰化地方法院檢察署檢察官
　　被　　　告　甲○○
　　指定辯護人　劉惠利律師
右列被告因殺人未遂案件，經檢察官提起公訴（九十四年度偵字第三四六號），本院
判決如左：
    主  文
甲○○殺人未遂，處有期徒刑伍年貳月。
    事  實
一、甲○○與女友乙○○前常因懷疑對方另有交往對象而互有爭執，其於民國九十三
    年十月三日下午一時三十分許，在其位於彰化縣彰化市○○路○段四○一巷八號
    住處客廳內，因唯恐女友乙○○外出學習電腦可能會與其他人交往，而堅決反對
    乙○○學習電腦，雙方發生爭吵，甲○○不滿乙○○向其頂嘴，而滿腹怒氣，竟
    隨即基於殺人之犯意，明知以汽油等易燃物潑灑他人之身體，並以火點燃焚身，
    足以致人於死，仍於同日下午一時四十一分許，在上開住處客廳隔壁倉庫拿取先
    前所購買之五公升容量、內裝滿汽油之汽油桶一桶（未扣案），至上開住處客廳
    內，見乙○○坐在電腦桌前打電腦，即持該汽油桶朝乙○○背部潑灑，汽油因而
    濺灑在乙○○後背，剩餘汽油則隨著傾倒之汽油桶流至電腦桌下方地面，甲○○
    並拿起在客廳桌上之打火機（未扣案），經乙○○懇求甲○○不要點火，甲○○
    明知汽油燃火焚身，足以致人於死，仍對身體已遭汽油潑溼之乙○○點火，乙○
    ○背部及頭髮隨即著火，火勢瞬時延燒到乙○○身旁之電腦桌，嗣因甲○○見乙
    ○○背部受燒後，感到後悔，因己意而中止殺人行為，立即撲向前用雙手將乙○
    ○身上之火燄撲滅，並與隨後趕至之鄰人合力撲滅電腦桌之火勢，以防止乙○○
    死亡結果之發生，甲○○亦因此有手部、腳部燒傷，經到場處理之彰化縣消防局
    人員以救護車將甲○○、乙○○二人送醫急救，乙○○始幸免於死，惟仍受有二
    度燒傷面積百分之二十三及三度燒傷面積百分之十五（部位於雙手、前胸、後背
    、臀部、右足）等傷害，以後必須穿戴彈性衣並再進行多次植皮之手術。
二、案經被害人乙○○訴由臺灣彰化地方法院檢察署檢察官偵查起訴。
    理  由
一、訊據被告甲○○固坦承伊有於右揭時、地持上開汽油桶朝告訴人乙○○背部潑灑
    ，並拿起在客廳桌上之打火機，對身體已遭汽油潑溼之告訴人點火之事實，惟矢
    口否認有殺人之犯意，辯稱：當天伊與告訴人發生爭吵，爭吵完之後，原本伊只
    是要去拿汽油嚇嚇她，其實伊是要潑灑電腦，但告訴人那時正在玩電腦，伊潑汽
    油時就潑到告訴人之背部，而打火機原本是放在客廳旁邊要點蚊香用的，當時伊
    因為很激動才點火，後來看到告訴人背部著火才嚇醒，火勢係從告訴人背部延燒
    到電腦，伊嚇醒後趕緊以雙手將告訴人背部之火勢撲滅，伊迄今仍很後悔做這件
    事云云。辯護意旨則略以：被告當時是一時情緒激動，喪失理智而有潑汽油之舉
    動，惟被告當時並無殺人之犯意，其行為應屬傷害之犯行，該汽油並非事先準備
    好的，且被告撲滅火勢時亦有受傷，被告對於其所為也悔恨不已，本件係傷害犯
    行，被告已與告訴人達成和解，請求諭知不受理判決，或考量被告犯罪之情狀可
    憫恕，請求從輕量刑，給予被告自新機會等語。經查：(一)右揭事實，業據證人即
    告訴人乙○○於本院審理時到庭結證：當天在客廳伊說要去學電腦，而與被告發
    生口角，當時被告情緒很激動，吵完架之後，被告就說要拿汽油潑伊，伊原想說
    被告只是要嚇人而已，不會真的做，被告說完後馬上到客廳隔壁倉庫房間去拿汽
    油，汽油是四角型桶子，大約五公升容量，桶子裡全部加滿汽油，那桶汽油是伊
    之前與被告一起去加油站加的汽油，被告加滿油約一百餘元，汽油拿回來後就放
    在倉庫，並未拿去加機車，案發時伊在客廳打電腦，被告站在伊後面，就拿汽油
    潑向伊背部，那時伊身上穿著之衣物均為尼龍材質，遇到火就馬上燒起來，被告
    對伊潑灑汽油後，伊感覺背後涼涼的，知道是汽油，有味道，被告潑完之後，馬
    上去拿客廳桌子上的打火機，伊叫被告不要點火，要從被告手上拿走打火機，但
    被告不肯，結果被告就在伊背部點火，那桶五公升汽油被潑了一半，另一半汽油
    就倒灑在地上，被告一點火，整個都著火，而被告拿汽油主要是要潑灑伊，並非
    要潑電腦，電腦會一起著火是因為另一半汽油倒灑在地上才引起的，火燒起來後
    被告有用手撲滅伊身上的火，之後伊有跑到廁所滅火，過不久後，隔壁有人叫救
    護車，就將伊送到醫院救治，伊現在身體又痛又癢，且住院二個月，已經作四次
    植皮手術（背部及手腳），都是割伊身體其他部分皮肉來補，現在穿彈性衣，往
    後還需視情況作植皮手術等語明確，且有彰化縣消防局九十三年十月二十九日之
    火災原因調查報告書（含內政部消防署火災證物鑑定報告、彰化縣消防局緊急救
    護記錄表、火災現場平面及物品配置圖、現場照片等資料）及財團法人彰化基督
    教醫院之診斷書（病患為乙○○）各一件附卷可資佐證。(二)又按刑法上殺人未遂
    罪與傷害罪之區別，本視加害人有無殺意為斷，告訴人所受之傷害程度，固不能
    據為認定有無殺意之唯一標準，但加害人之下手情形如何，於審究犯意方面，仍
    不失為重要參考資料，最高法院二十年非字第一○四號判例闡述甚詳。查以汽油
    潑灑人之身體，並點火燃燒，足因火勢之延燒而使人因而喪命，此為一般人皆知
    之事實，被告行為時年近三十歲，已屬有相當社會經驗之人，對此常識理當知悉
    ，其竟以汽油潑灑告訴人之身體，且在告訴人懇求其不要點火之情況下，被告仍
    然持打火機點火焚身，致告訴人受有二度燒傷面積百分之二十三及三度燒傷面積
    百分之十五（部位於雙手、前胸、後背、臀部、右足）等傷害，告訴人顯然受傷
    嚴重，倘未經及時治療救護，即有生命危險，被告主觀上確有殺人之故意至為顯
    然。又雖被告驚覺事態嚴重，感到後悔，而因己意中止殺人行為，並以手撲滅告
    訴人身上之火勢，以防止告訴人死亡結果之發生，告訴人始幸免於死等情，業據
    被告供明在卷，並經證人乙○○於本院審理時結證在卷，堪信為真實，惟此僅係
    合於刑法第二十七條有關中止犯之規定，依法應減輕或免除其刑之情形，尚無礙
    於前揭被告行兇時確有殺人之主觀故意之認定，併此敘之。綜上所述，被告辯稱
    伊並無殺人之犯意云云，尚無可採，本件事證明確，被告上開犯行洵堪認定，應
    依法論科。
二、核被告甲○○殺害告訴人未遂之行為，係犯刑法第二百七十一條第二項、第一項
    之殺人未遂罪。又按刑法上之中止犯，指已著手於犯罪之實行，而因己意阻止其
    結果之發生而言，故其結果之不發生，與行為人所為防止結果發生之行為間，自
    須具有重要的關連性，亦不排除基於行為人之發動，邀獲他人之協助，而共同努
    力獲致結果不發生之情形（最高法院八十八年度臺上字第三二六一號判決意旨可
    資參照），被告已著手於殺害告訴人之犯罪行為之實行，復因己意而中止，並以
    手撲滅告訴人身上之火勢，以防止告訴人死亡結果之發生，告訴人因而幸免於死
    ，為中止犯，爰依刑法第二十七條規定減輕其刑。又本件被告以汽油潑灑告訴人
    身體並點火燃燒，其手段殘忍，並無何可憫恕之處，尚無得依刑法第五十九條規
    定予以酌量減輕其刑之情形。爰審酌被告之素行，及其因與告訴人發生口角而為
    本件犯行之犯罪動機、以汽油潑灑告訴人身體並點火之手段相當殘忍、告訴人因
    此受有二度燒傷面積百分之二十三及三度燒傷面積百分之十五（部位於雙手、前
    胸、後背、臀部、右足）等傷害，日後仍須多次植皮手術，身心所受傷痛甚鉅，
    暨犯後已與告訴人達成和解、按期賠付部分款項（參卷附彰化縣埔心鄉調解委員
    會調解書及本院公務電話紀錄）等一切情狀，量處如主文所示之刑，以示懲儆。
    至被告所持犯案之汽油桶及打火機等物，因未扣案，且恐因火災燒毀而不存在，
    為免執行困難，爰不予諭知沒收，附此敘明。
據上論斷，應依刑事訴訟法第二百九十九條第一項前段，刑法第二百七十一條第二項
、第一項、第二十七條，判決如主文。
本案經檢察官賴志盛到庭執行職務。
中    華    民    國    九十四      年      四      月      十二        日
                                臺灣彰化地方法院刑事第二庭
                                    審判長法官  石  馨  文
                                    法      官  王  義  閔
                                    法      官  郭  麗  萍
右正本證明與原本無異。
如不服本判決，應於判決送達後十日內向本院提出上訴狀( 須附繕本 )。
告訴人或被害人對於判決如有不服具備理由請求檢察官上訴者，其上訴期間之計算係
以檢察官收受判決正本之日期為準。
                                    法院書記官  施  嘉  玫
中    華    民    國    九十四      年      四      月      十三        日
刑法第二百七十一條第一項、第二項：
殺人者，處死刑、無期徒刑或十年以上有期徒刑。
前項之未遂犯罰之。
